【裁判字號】    97,台上,2369
【裁判日期】    970605
【裁判案由】    偽造文書
【裁判全文】
最高法院刑事判決            九十七年度台上字第二三六九號
上  訴  人  甲○○
上列上訴人因偽造文書案件，不服台灣高等法院台南分院中華民
國九十七年一月九日第二審更審判決（九十六年度重上更(二)字第
三八五號，起訴案號：台灣嘉義地方法院檢察署九十年度偵字第
三０九六號、第四六０七號），提起上訴，本院判決如下：
    主  文
上訴駁回。
    理  由
按刑事訴訟法第三百七十七條規定：上訴於第三審法院，非以判
決違背法令為理由，不得為之；是提起第三審上訴，應以原判決
違背法令為理由，係屬法定要件；如果上訴理由書狀並未依據卷
內訴訟資料，具體指摘原判決不適用何種法則或如何適用不當，
或所指摘原判決違法情事，顯與法律規定得為第三審上訴理由之
違法情形，不相適合時，均應認其上訴為違背法律上之程式，予
以駁回。本件原判決撤銷第一審之科刑判決，改判仍論處上訴人
甲○○連續行使偽造私文書，足以生損害於公眾及他人（累犯）
罪刑（處有期徒刑二年六月，減為有期徒刑一年三月）。上訴人
之上訴意旨略稱：（一）「被告以外之人於審判外之言詞或書面
陳述，除法律有規定者外，不得作為證據」，刑事訴訟法第一百
五十九條第一項定有明文。又證人、鑑定人依法應具結而未具結
者，其證言或鑑定意見，不得作為證據，同法第一百五十八條之
三亦有明文。上訴人於原法院更(一)審民國九十五年十二月二十六
日提出之準備程序狀四，已明確表示警詢及偵查中未經具結之筆
錄，均係被告以外之人於審判外之供述，無特別可信之情形，皆
無證據能力。原判決竟援引刑事訴訟法第一百九十五條之五規定
，逕認該等被告以外之人於審判外之言詞陳述，業經上訴人於審
判程序同意作為證據，乃採納證人於警詢及偵訊中未具結之供述
，作為不利於上訴人認定之證據，自屬採證違背證據法則。（二
）車牌號碼Ｙ六－八九九五號自用小客車，係吳輝龍委由麻豆之
陳素真先向公路局嘉義區監理所麻豆監理站（下稱麻豆監理站）
，申請由原來紅色車身變更為鐵灰色，其後始委託上訴人尋找買
主，上訴人初見該車時，車身已是鐵灰色，此向麻豆監理站調取
該車過戶及變更顏色之申請文件，核對筆跡及追查該車歷次過戶
情形，即可明瞭。原審就應於審判期日調查之上開證據，未予調
查，僅以吳輝龍卸責之詞，即為不利於上訴人之判決，有證據調
查未盡之違法。又上開賓士小客車由呂志豪過戶予王裕俊之過戶
申請書，係吳輝龍委由麻豆之陳素真持其書寫之證件向麻豆監理
站辦理，其後吳輝龍要求上訴人介紹買主，上訴人始介紹並委託
嘉義志全汽車商行之陳素真辦理該車由王裕俊過戶予廖永福之手
續，自可傳喚麻豆之陳素真，查明真相，原審僅傳喚同名之嘉義
陳素真，並據其供述，認定該車由呂志豪過戶予王裕俊之手續，
亦係由上訴人委託陳素真辦理，而將該車前後兩次過戶事宜，混
為一談，不但認定事實違誤，亦有證據調查未盡之違法。（三）
車牌號ＹＬ－一六一三號汽車，確係劉俊欣所有，因其積欠上訴
人汽車維修費，並告以出售汽車後會返還，因此上訴人乃介紹劉
俊欣將該車售賣予盧瑞琪，上訴人實在不知該車為「借屍還魂」
車。（四）原判決事實一（一）犯行之犯罪時間為八十六年五月
二十六日起至八十九年四月十日；事實一（二）犯行之犯罪時間
係八十九年三月二十一日起至八十九年四月十八日；事實一（三
）犯行之犯罪時間乃八十九年三月二十六日起至八十九年四月二
十五日。而上訴人前經原審法院以八十八年度上訴字第七七四號
刑事判決，論處行使偽造私文書罪刑確定乙案（下稱前案）之犯
罪時間係八十五年七月起至八十六年三月二十八日，前案與本件
事實一（一）之犯罪著手時間（八十六年五月二十六日），相隔
不到二月，其時間緊接，態樣相同，且係上訴人基於概括犯意所
為，則前案與本件事實一（一）之犯罪行為間，有裁判上一罪之
連續犯關係，茲前案既經判處罪刑確定，其既判力自應及於本件
犯罪事實，本件應依刑事訴訟法第三百零二條第一款規定為免訴
之判決。況且上訴人就前案之上訴，雖經原審法院以八十八年度
上訴字第七七四號刑事判決，於八十八年七月十四日駁回，惟其
確定日期為八十九年十月十一日（見原審八十九年度聲字第三五
六號刑事裁定），原判決竟認該前案係八十八年七月十四日確定
，並以上訴人於八十九年四月十日再犯本件行使偽造私文書犯行
時，已在前案判決確定後所為等情，認本件非前案既判力所及，
有認定事實不依證據之違背法令等語。
惟查：原判決依憑調查證據之結果，認定上訴人有其事實欄所載
之犯行，已於理由內詳敘其調查證據之結果及取捨證據認定之理
由。並就上訴人否認犯罪所持之辯解，認非可採，詳予指駁；復
就證人陳建國、王裕俊及本案其他相關證人於審判外之陳述，說
明其等均具有證據能力所憑之證據及其理由。從形式上觀察，原
判決並無採證違背證據法則、證據調查未盡、認定事實不憑證據
等違背法令之情形。上訴意旨（二）、（三）均置原判決事實欄
明確認定及理由內已詳予說明之事項於不顧，徒憑己見，就事實
審法院採證認事自由判斷職權之合法行使，再為單純事實上爭執
，俱非合法之第三審上訴理由。再依原判決理由記載，其雖未明
確說明上訴人究係何時將Ｎ二－二一五一號小客車原來之引擎號
碼（Ｖ0000000Ｇ）及車身號碼（Ｖ0000－000Ｇ
）磨滅，並將Ｎ三－七七八０號之引擎號碼（ＰＰ000000
0Ｄ）及車身號碼（Ｐ0000000Ｄ）偽造於Ｎ二－二一五
一號自用小客車之原來引擎及車身上，惟其事實認定：「上訴人
以不詳方式，取得Ｎ二－二一五一號自用小客車（該車係王明祥
所有，於八十七年四月二十七日上午八時許，在台南縣佳里鎮○
○路八九之二號前失竊，與前述ＰＺ－八八九八號自用小客車係
同款車）」；如若無誤，顯意指上訴人實行前開偽造文書犯行之
時間，應在八十七年四月二十七日該Ｎ二－二一五一號車失竊之
後；則上訴人為本件前揭犯罪之時間，與其前案犯罪時間（八十
五年七月至八十六年三月二十八日），其間相距一年以上，顯難
認係於密接之時間內基於概括犯意反覆所為。至於原審法院八十
九年度聲字第三五六號裁定，係就上訴人因前案經判處罪刑確定
之有期徒刑六月，與其因另案竊盜罪所處之有期徒刑一年，依數
罪併罰之規定，定其應執行之刑，該聲請案之裁定時間，與前案
何時確定無關。上訴意旨（四）執此指摘原判決認定事實不依證
據，顯不足以辨識原判決已具備違背法令之形式要件。又原審雖
未向麻豆監理站調取車牌號碼Ｙ六－八九九五號自用小客車之過
戶暨變更顏色申請書及未傳喚上訴意旨（二）所稱之麻豆陳素真
到庭作證，惟原審審判長於審判期日，就上訴人被訴之犯罪事實
為訊問前，詢問上訴人：「尚有何證據請求調查？」，已答稱：
「無」（見原審卷第一０四頁），其上訴意旨（二）至法律審之
本院，始又另執此指摘原判決證據調查未盡，顯非依據卷內資料
而為主張。至於原審審判長於審判期日雖未提示證人王明祥之警
詢或偵查中證述，命上訴人表示意見或辯論，惟依原判決理由說
明，其並未採納王明祥之警詢或偵查中證述作為判決之基礎，則
原審此部分踐行之訴訟程序，雖有微疵，惟於判決結果顯無影響
，依刑事訴訟法第三百八十條規定，仍難執為提起第三審上訴之
適法理由。況且本件除王明祥上開證述外，原審審判長於審判期
日詢問上訴人：「就證人詹勳旭、王裕俊、盧瑞琪、黃秀英、廖
永福、陳建國、吳輝龍、陳素真、林水星、王永詮、詹金城、施
建富、卓秀汝、林建中、李康泰、蕭家明等人（下稱證人詹勳旭
等人）於警詢或偵訊筆錄有何意見？」，上訴人均答稱：「沒有
意見」或「陳述同前」（見原審卷第九九頁至第一百零三頁）；
而「當事人、代理人或辯護人於法院調查證據時，知有第一百五
十九條第一項不得為證據之情形，而未於言詞辯論終結前聲明異
議者，視為有前項之同意」，為刑事訴訟法第一百五十九條之五
第二項所明定，則原判決依憑上訴人於原審之前開陳述，並分別
審酌證人詹勳旭等人於警詢或偵查中陳述作成時之情況，於理由
內記載：「被告以外之人於審判外之陳述，雖不符前四條之規定
，而經當事人於審判程序同意作為證據，法院審酌該言詞陳述或
書面陳述作成時之情況，認為適當者，亦得為證據。刑事訴訟法
第一五九條之五第一項定有明文。查證人陳建國、王裕俊及與本
案相關之證人等人於警詢或檢察官偵查中之證述，雖均係被告以
外之人於審判外之陳述，惟檢察官及被告於本院審判程序同意作
為證據，且該等供述證據係由職司犯罪調查、偵查之警方及檢察
官依法定正當程序作成，查無顯不可信之情狀，本院審酌上情認
屬適當，依上開規定，自得為證據」；雖就上訴人對於該等傳聞
證據之證據能力，有視為同意之情形乙節，疏未說明，惟對原判
決認定上開證據資料均具證據能力之結果，顯無影響。依刑事訴
訟法第三百八十條規定，仍難執為提起第三審上訴之合法理由。
上訴意旨（一）執此指摘原判決採證違背證據法則，自非合法。
綜上所論，本件上訴人之上訴，違背法律上程式，予以駁回。至
於原判決理由記載：「本案被告『陳玟』、『林中華』所為係於
其受有期徒刑執行完畢，五年以內故意再犯本件有期徒刑以上之
罪」（見判決正本第十一頁第二十行、第二十一行），顯係對被
告姓名之誤繕，尚難認係理由矛盾，宜由原審裁定更正，附為指
明。
據上論結，應依刑事訴訟法第三百九十五條前段，判決如主文。
中    華    民    國  九十七  年    六    月    五    日
                      最高法院刑事第八庭
                          審判長法官  林  永  茂
                                法官  吳  昆  仁
                                法官  蘇  振  堂
                                法官  蕭  仰  歸
                                法官  何  菁  莪
      本件正本證明與原本無異
                                      書  記  官
中    華    民    國  九十七  年    六    月   十一   日
                                                      Ｅ


司法院資訊處製作；財團法人民間司法改革基金會備份。
